【裁判字號】    96,交聲,260
【裁判日期】    970314
【裁判案由】    違反道路交通管理處罰條例聲明異議
【裁判全文】
臺灣新竹地方法院交通事件裁定         96年度交聲字第260號
移送機關即
原處分機關  交通部公路總局新竹區監理所新竹市監理站
異  議  人
即受處分人  乙○○
上列異議人即受處分人因違反道路交通管理處罰條例案件，對於
交通部公路總局新竹區監理所新竹市監理站民國96年8 月28日竹
監新四字第裁51－E00000000 號違反道路交通管理事件裁決書處
分，聲明異議，本院裁定如下：
    主  文
原處分撤銷。
乙○○不罰。
    理  由
一、異議意旨略以：受處分人即異議人乙○○（下稱異議人孫劉
    煒）於民國95年11月6 日晚間10時33分許駕駛車號9623－KV
    號自用小客車行駛於新竹市○○路與西門街口時，被員警攔
    下指稱其撥打手機，致遭裁決應處新臺幣（下同）3 千元罰
    鍰。惟異議人乙○○當時係1個人開車，並僅使用1支行動電
    話，但遭員警取締當時確實未撥打行動電話，而係在員警於
    同日晚間10時33分許開單之後，才在同日晚間10時35分許在
    路邊撥打住處電話門號000000000 號告知父母。況依其調閱
    之和信電訊之通聯報表亦清楚記載，其中受話報表部分自95
    年11月6日晚間9時47分起至同日晚間10時58分止無受話記錄
    ，而通話明細報表部分則自95年11月6日晚間9時38分至同日
    晚間10時35分之間無通話記錄，只有於同日晚間10時35分開
    始有1通通話記錄即係上開其所撥打之住處電話門號0000000
    00號。但員警罰單上所記載之違規時間為同日晚間10時33分
    ，係在其撥打上開電話時間之前，並非如新竹市警察局第一
    分局函文所記載之於同日晚間10時33分發現、同日晚間10時
    38分攔停舉發等情，與事實尚有不符，故本件處分顯有錯誤
    ，異議人乙○○深感不服，為此狀請撤銷原處分云云。
二、原處分意旨略以：異議人乙○○於95年11月6 日晚間10時33
    分許駕駛劉秀春所有車號9623－KV號自用小客車行經新竹市
    ○○路時，為新竹市警察局第一分局西門派出所員警填掣竹
    市警交字第E00000000 號違反道路交通管理事件通知單（下
    稱舉發通知單），當場舉發其「開車撥打行動電話。」，並
    交由異議人乙○○收執，惟異議人乙○○不服舉發，於95年
    11月20日向原處分機關即交通部公路總局新竹區監理所新竹
    市監理站（下稱新竹市監理站）陳述意見，新竹區監理站乃
    於95年11月28日以竹監新字第0952401712號函請新竹市警察
    局，再由新竹市警察局轉呈原舉發單位即新竹市警察局第一
    分局查證，新竹市警察局第一分局遂於95年12月18日以竹市
    警一分五字第0950027516號函覆略以：「…說明二、陳述人
    乙○○（誤載為劉秀春）君不服本分局西門派出所以第E000
    00000 號單舉發駕駛汽車撥接行動電話違規案，經查執勤員
    警於95年11月6 日22時33分發現乙○○（劉秀春之子）駕駛
    車號9623－KV號自用小客車撥接行動電話交通違規，且在22
    時38分將其攔停舉發；惟廖君所提供之0000000000號行動電
    話通話明細顯示，95年11月6 日22時35分17秒確實有撥通行
    動電話，廖君違規屬實經員警目睹舉發無誤，…。」等情，
    新竹市監理站再於95年12月28日以竹監新字第0953402736號
    函覆異議人乙○○違規事實屬實，並請依規繳納罰鍰。惟異
    議人乙○○對於上開函覆仍有不服，新竹市監理站遂於96年
    8 月28日，依據舉發之違規事實及違反道路交通管理處罰條
    例第31條之1第1項、違反道路交通理事件統一裁罰基準及處
    理細則第43條、第44條及第67條等規定，掣開竹監新四字第
    裁51－E00000000號違反道路交通管理事件裁決書（下稱裁
    決書），認異議人乙○○於95年11月6日晚間10時33分許，
    在新竹市○○路有「一、汽車駕駛人於行駛道路時使用手持
    式行動電話進行撥接。」之違規行為，裁罰異議人乙○○罰
    鍰3千元整。上開裁決書以郵寄送達予異議人乙○○，嗣異
    議人乙○○於96年8月30日具狀聲明異議。
三、按犯罪事實應依證據認定之，無證據不得推定其事實；又不
    能證明被告犯罪或其行為不罰者，應諭知無罪之判決，刑事
    訴訟法第154條第2項、第301條第1項，分別定有明文。又認
    定不利於被告之事實，須依積極證據，苟積極證據不足為不
    利於被告事實之認定時，即應為有利於被告之認定，更不必
    有何有利之證據；且事實之認定，應憑證據，如未能發現相
    當證據，或證據不足以證明，自不能以推測或擬制之方法，
    以為裁判基礎；而認定犯罪事實所憑證據，雖不以直接證據
    為限，間接證據亦包括在內；然而無論直接或間接證據，其
    為訴訟上之證明，須於通常一般之人均不致有所懷疑，而得
    確信其為真實之程度者，始得據為有罪之認定，若其關於被
    告是否犯罪之證明未能達此程度，而有合理性懷疑之存在，
    致使無從形成有罪之確信，根據「罪證有疑，利於被告」之
    證據法則，即不得遽為不利被告之認定，亦分別有最高法院
    30年上字第816 號、40年臺上字第86號、76年臺上字第4986
    號等判例可資參照。而依道路交通管理處罰條例第89條規定
    ，法院受理有關交通事件，準用刑事訴訟法之規定，是前開
    規定自得準用於本件聲明異議案件。據此，於法院受理交通
    異議案件時，如依現存證據無法為不利於異議人之認定，亦
    即依現存證據無法認定異議人有為違規之事實存在時，即應
    為不罰之裁定。次按道路交通案件處理辦法第20條前段規定
    ，交通法庭認為聲明異議有理由或聲明異議雖無理由而原處
    分不當或違法者，應以裁定將原處分經聲明異議部分撤銷，
    並自為裁定。從而法院自得依職權審認原處分有無不當或違
    法之情形，非必受當事人主張之拘束，合先敘明。
四、經查：
    訊據異議人乙○○固不否認於95年11月6 日晚間10時33分許
    有駕駛其母劉秀春所有車號9623－KV號自用小客車行經新竹
    市○○路、西門街口之事實，然堅決否認有何違規之行為。
    其於本院97年3月7日庭訊時辯稱：伊當時並沒有開車中撥接
    行動電話，但員警攔下來之理由是有看到伊在講行動電話，
    所以事後伊有聲請行動電話通聯紀錄，可以證明那個時間點
    伊並沒有通話，也沒有受話，至於那1通於96年11月6日晚間
    10時35分許之通聯紀錄是伊被員警攔下開單時，撥打至家裡
    電話告知其母劉秀春等語（見本院卷第21頁）。並提出伊所
    使用之和信電訊股份有限公司行動電話門號0000000000號通
    話明細、受信通聯紀錄報表等資料可資證明（見本院卷第9
    至11頁）。次查：
（一）證人甲○○即本件掣開竹市警交字第E00000000 號舉發通
      知單之新竹市第一分局西門派出所員警於本院上開訊問時
      先結證稱略以：他於95年11月6 日下午10時33分許沿新竹
      市○○街299 巷往四維路方向行進正在執行巡邏時，因在
      新竹市○○街上發現異議人乙○○駕駛自用小客車有撥打
      行動電話之動作，他就立刻掉頭，但因新竹市○○街○路
      況很窄，突然攔下會影響其他人，所以他便尾隨在異議人
      乙○○的車子後面，並發現異議人乙○○中途有掛斷行動
      電話，他就在新竹市○○街299 巷口將異議人乙○○攔下
      並告知其有違反撥接行動電話規定而予以告發，至於異議
      人乙○○則在他開單時有撥打行動電話；又因為本件發現
      異議人乙○○之違規地點與攔停之地點不同，會有時間差
      ，所以新竹市警察局第一分局95年12月18日竹市警一分五
      字第0950027516號函覆才會記載攔停時間係96年11月6日
      晚間10時38分，但當時他並沒有製作工作記錄等語（見本
      院卷第21至22頁）。惟證人甲○○旋即改證稱其因時間太
      久，已忘記為何上開新竹市警察局第一分局函覆所記載之
      攔停時間記載為96年11月6日晚間10時38分，且他於96 年
      11月6日晚間10時33分當時僅看到異議人乙○○有1手持行
      動電話、另1手握方向盤之動作，但已不記得異議人乙○
      ○有無將行動電話放在耳旁撥接或通話，所以他對於異議
      人乙○○當時有無撥接行動電話並不清楚等語（見本院卷
      第22頁），是依證人甲○○上開證述，其僅係看見異議人
      乙○○於駕駛過程中有手持行動電話之動作，但未親眼目
      睹異議人乙○○於駕駛過程中確有撥接行動電話或通話之
      情事，從而原處分機關逕依證人甲○○之證詞即認定異議
      人乙○○有駕駛汽車撥接行動電話之違規行為，尚嫌速斷
      。
（二）本院復依卷附異議人乙○○所提之上開和信電訊股份有限
      公司通話明細、受信通聯紀錄報表等資料綜合比對後可知
      ，異議人乙○○所使用之行動電話門號0000000000號自95
      年11月6日晚間9時38分25秒迄同日晚間10時35分16秒止之
      期間內並無進行撥接行動電話或通話，俟同日晚間10時35
      分17秒起始有第1筆通話時間量為4分54秒之記錄，再於同
      日晚間10時40分45秒起始有第2 筆通話量為5分1秒之記錄
      ；另自同日晚間9時47分34秒起至同日晚間9時48分34秒止
      、同日晚間10時58分零秒起至同日晚間10時58分54秒止各
      有1筆受信通聯記錄等情，綜言之，該行動電話門號00000
       00000號即自95年11月6日晚間9時48分35秒起算至同日晚
      間10時35分16秒止之期間內，並無任何通話或受話之通聯
      紀錄，亦即無撥接行動電話之動作，核與證人甲○○證稱
      ：異議人乙○○於同日晚間10時33分許有撥打行動電話後
      掛斷之情事不相符合，況證人甲○○亦證稱異議人乙○○
      係在他開單時才有撥打行動電話等語，從而此部分核與異
      議人乙○○於本院上開訊問時之辯稱及其聲明異議狀內所
      為之陳述大致相符，異議人乙○○前開所辯之詞應與事實
      相合，堪可採信。
（三）承上，本件異議人乙○○所為之辯述尚屬可採，且依證人
      甲○○之證言尚無使本院認定異議人乙○○確有為本件違
      規事實之確信，又本院遍查卷內相關資料亦無從認定異議
      人乙○○有為本件違規事實之證據，從而異議人乙○○有
      無為本件舉發通知單所載之違規行為即有疑義，是依上開
      規定，本於罪疑為輕原則，自應對異議人乙○○為有利之
      認定，故本件新竹市監理站此部分所為之處分即有認事用
      法之違誤，異議人乙○○所辯有理由，本院自應將原處分
      撤銷，並諭知異議人乙○○不罰。
五、據上論斷，依道路交通案件處理辦法第20條前段，裁定如主
    文。
中    華    民    國    97    年     3    月    14    日
            臺灣新竹地方法院交通法庭
                              法  官  劉兆菊
以上正本證明與原本無異。
如不服本裁定，應於裁定送達後5日內向本院提出抗告狀。
中    華    民    國    97    年     3    月     14   日
                              書記官  蕭汝芳


司法院資訊處製作；財團法人民間司法改革基金會備份。
